臺灣臺中地方法院刑事判決　　　　　　 100年度訴字第1331號
公　訴　人　臺灣臺中地方法院檢察署檢察官
被　　　告　吳政諭
指定辯護人　本院公設辯護人戴遐齡
上列被告因違反毒品危害防制條例案件，經檢察官提起公訴（10
0年度偵字第4494號），本院判決如下：
    主    文
吳政諭販賣第二級毒品，累犯，處有期徒刑年捌月；未扣案之
販賣第二級毒品所得之財物新臺幣壹仟元沒收，如全部或一部不
能沒收時，以其財產抵償之；未扣案之原置入行動電話門號0000
000000號SIM卡之行動電話機具壹支及行動電話門號0000000000
號SIM卡壹枚均沒收之，如全部或一部不能沒收時，追徵其價額
。
    犯罪事實
一、吳政諭前因妨害自由案件，經本院以96年度訴字第918號判
    決判處有期徒刑1年8月確定；又因施用毒品等案件，經本院
    以96年度訴字第3678號判決判處有期徒刑6月、4月，應執行
    有期徒刑8月確定；嗣於96年9月1日入監接續執行，於98年6
    月9日因縮短刑期假釋出監，迄至98年10月30日因保護管束
    期滿，假釋未經撤銷而視為執行完畢。詎猶不知悔改，明知
    甲基安非他命係毒品危害防制條例第2條第2項第2款所規定
    之第二級毒品，未經許可不得持有、販賣，竟基於販賣第二
    級毒品甲基安非他命以營利之犯意，以其所有之行動電話門
    號0000000000號SIM卡置入其所有之行動電話機具內作為販
    賣甲基安非他命之聯絡工具，於99年12月11日中午12時42分
    許，接獲黃名潭以其住處使用之電話號碼00-00000000號市
    內電話與其聯繫購買甲基安非他命毒品事宜，吳政諭旋即於
    同日下午1時許，前往苗栗縣卓蘭鎮大坪頂附近之路旁，與
    黃名潭碰面，由黃名潭將新臺幣（下同）1千元交付吳政諭
    收訖後，吳政諭即當場交付重量0.3公克（不含袋重）之甲
    基安非他命1包予黃名潭而完成毒品交易。嗣因警方已自99
    年12月8日起至100年1月5日止，就吳政諭所持用之上開行動
    電話門號向本院聲請通訊監察，經獲悉上開通聯譯文內容，
    始循線查悉上情。
二、案經臺中市政府警察局豐原分局報告臺灣臺中地方法院檢察
    署檢察官偵查起訴。
    理    由
一、證據能力之說明：
（一）按被告以外之人於審判外之言詞或書面陳述，除法律有規
      定者外，不得作為證據，刑事訴訟法第159條第1項固定有
      明文，惟被告以外之人於審判外之陳述，雖不符合同法第
      159條之1至第159條之4規定，但經當事人於審判程序同意
      作為證據，法院審酌該言詞陳述或書面陳述作成時之情況
      ，認為適當者，亦得為證據，當事人、代理人或辯護人於
      法院調查證據時，知有第159條第1項不得為證據之情形，
      而未於言詞辯論終結前聲明異議者，視為有前項之同意，
      此觀同法第159 條之5規定即明。查本判決後開引用各該
      被告以外之人於審判外之陳述（包含書面陳述），皆屬傳
      聞證據，惟檢察官、被告及其指定辯護人雖知上開證據資
      料為傳聞證據，仍於本院審判期日中對各該證據資料均表
      示無意見而不予爭執，且迄至言詞辯論終結前亦未再聲明
      異議，本院審酌上開證據資料製作時之情況尚無違法不當
      等瑕疵，且與本案具有關連性，認為以之作為證據應屬適
      當，揆諸前開規定，爰逕依刑事訴訟法第159條之5規定，
      認前揭證據資料均具有證據能力。
（二）按偵查犯罪機關依法定程序監聽之錄音，係以監聽之錄音
      帶為其調查犯罪所得之證據，司法警察依據監聽錄音結果
      予以翻譯而製作之通訊監察譯文，乃該監聽錄音帶內容之
      顯示，此為學理上所稱之「派生證據」，屬於文書證據之
      一種。於被告或訴訟關係人對其譯文之真實性發生爭執或
      有所懷疑時，法院固應依刑事訴訟法第165條之1第2項之
      規定，勘驗該監聽錄音帶以踐行調查證據之程序，俾確認
      該錄音聲音是否為通訊者本人及其內容與通訊監察譯文之
      記載是否相符，或傳喚該通訊者為證據調查。倘被告或訴
      訟關係人對該通訊監察譯文之真實性並不爭執，即無勘驗
      辨認其錄音聲音之調查必要性，法院於審判期日如已踐行
      提示通訊監察譯文供當事人辨認或告以要旨，使其表示意
      見等程序並為辯論者，其所為之訴訟程序即無不合（最高
      法院97年度台上字第561號、98年度台上字第2016號刑事
      判決意旨參照）。本案卷附被告所持用之行動電話門號00
      00000000號通訊監察譯文，係員警依本院99年聲監字第20
      21號通訊監察書所為合法監聽，再根據錄音結果予以翻譯
      製作而成，有本院核發之上開通訊監察書在卷可憑。該通
      訊監察譯文，經本院審理時踐行提示並告以要旨之程序，
      公訴人、被告及其指定辯護人均無意見，本院亦未發現有
      以非法方式取得或製作通訊監察譯文之事證，參照上開說
      明，本案之通訊監察譯文自應具有證據能力。
二、認定犯罪事實所憑之證據及理由：
（一）上揭犯罪事實，業據被告吳政諭於警詢、偵查中及本院審
      理時均坦承不諱，核與證人黃名潭於警詢及偵查中之證述
      內容相符，並有行動電話門號0000000000號之通訊監察譯
      文及本院99年聲監字第2021號之通訊監察書影本乙紙在卷
      可憑，足見被告自白與事實相符而堪採信。
（二）按近年來毒品之濫用，危害國民健康與社會安定日益嚴重
      ，治安機關對於販賣或施用毒品之犯罪行為，無不嚴加查
      緝，各傳播媒體對於政府大力掃毒之決心亦再三報導，已
      使毒品不易取得且物稀價昂，苟被告於有償交付毒品甲基
      安非他命予買受人之交易過程中無利可圖，縱屬至愚，亦
      無甘冒被取締移送法辦判處重刑之危險而平白從事上開毒
      品交易之理。是其販入之價格必較其出售之價格為低，而
      有從中賺取買賣價差牟利之意圖及事實，應屬合理認定。
      又販賣毒品甲基安非他命係違法行為，非可公然為之，而
      毒品甲基安非他命亦無公定價格，係可任意分裝增減分量
      ，且每次買賣之價格、數量，亦隨時依雙方之關係深淺、
      資力、需求量、對行情之認知、來源是否充裕、查緝是否
      嚴緊、購買者被查獲時供述購買對象之可能風險之評估等
      因素，而異其標準，機動調整，非可一概論之。從而販賣
      之利得，除非經行為人詳細供出各次所販賣之毒品之進價
      及售價，且數量俱臻明確外，實難察得其交易實情，然販
      賣者從價差或量差中牟利，方式雖異，惟其販賣行為在意
      圖營利則屬同一。從而，舉凡有償交易，除足以反證其確
      係另基於某種非圖利本意之關係外，通常尚難因無法查悉
      其精確之販入價格，作為是否高價賣出之比較，諉以無營
      利之意思而阻卻販賣犯行之追訴。本案販賣第二級毒品甲
      基安非他命之犯行屬重罪，如於買賣之過程中無利可圖，
      被告何必甘冒觸犯刑罰之高度風險幫助他人取得毒品？是
      依一般經驗法則，自堪信被告此次販賣第二級毒品甲基安
      非他命時，確有從中賺取買賣價差，而有牟利之意圖甚明
      。是被告前揭犯行，事證已臻明確，應依法論科。
三、論罪科刑之說明：
（一）查甲基安非他命係屬毒品危害防制條例第2條第2項第2款
      所列之第二級毒品，核被告所為，係違犯毒品危害防制條
      例第4條第2項之販賣第二級毒品罪。又被告販賣第二級毒
      品甲基安非他命前持有第二級毒品甲基安非他命之低度行
      為，應為販賣第二級毒品甲基安非他命之高度行為所吸收
      ，不另論罪。又被告有如犯罪事實欄一所示之有期徒刑執
      行完畢情形，有臺灣高等法院被告前案紀錄表乙份可參，
      被告前受有期徒刑執行完畢，5年內故意再犯本件有期徒
      刑以上之罪，為累犯，除法定本刑為無期徒刑不得加重外
      ，應依刑法第47條第1項規定加重其刑。又被告對於犯罪
      事實欄一所示之販賣第二級毒品甲基安非他命之犯行，於
      檢察官偵查中及本院審理中均自白不諱，有被告之偵訊筆
      錄及本院審判筆錄在卷可稽，核與毒品危害防制條例第17
      條第2項之規定相符，自應予減輕其刑，並依法就有期徒
      刑部分先加重後減輕之。爰審酌被告不思正途，無視於國
      家對於杜絕毒品犯罪之禁令及毒品對於健康之戕害，販賣
      第二級毒品甲基安非他命足使購毒者施用後，導致精神障
      礙與性格異常，甚至造成人民生命健康受損之危險以及成
      癮性，嚴重戕害國人身體健康，且危害社會安全，行為殊
      不可取，暨審酌被告本件販賣第二級毒品甲基安非他命之
      次數僅1次，販賣對象僅證人黃名潭1人，所得亦僅1千元
      ，其犯後亦坦認犯行，知所悔悟，態度良好等一切情狀，
      量處如主文所示之刑，以資懲儆。至指定辯護人雖以被告
      並未以強暴、脅迫之不法手段販賣，且販賣次數僅1次，
      販賣所得僅1千元，較諸販毒集團尚屬零星小額，被告僅
      係單純販賣交易毒品，而毒品交易相對人原有施用毒品慣
      行，被告並無施用強暴、脅迫之不法手段，以其情節而論
      ，其惡性尚不如專以販賣毒品維生之販毒集團重大，被告
      既非販賣毒品之大盤或中盤商，被告販賣毒品之行為尚未
      造成無可彌補之鉅大危害，衡其犯罪情狀在客觀上顯非不
      可憫恕，請求適用刑法第59條之規定，寬減刑度云云；惟
      按刑法第59條之酌量減輕其刑，必於犯罪之情狀，在客觀
      上足以引起一般同情，認為即予宣告法定最低度刑期，猶
      嫌過重者，始有其適用。被告就如犯罪事實欄一所載販賣
      甲基安非他命之數量雖非甚鉅，與大盤販賣整批大量毒品
      者截然有別，且所得亦非甚多，惟被告所犯販賣第二級毒
      品罪，其最輕本刑為有期徒刑7年，尚難謂有情輕法重情
      形，本院認並無適用刑法第59條規定之餘地，併此敘明。
（二）沒收部分：
      按毒品危害防制條例第19條第1項規定性質上係沒收之補
      充規定。其屬於本條所定沒收之標的，如得以直接沒收者
      ，判決主文僅宣告沒收即可，不生「追徵其價額」或「以
      其財產抵償之」問題，須沒收之標的全部或一部不能沒收
      時，始生「追徵其價額」或「以其財產抵償之」選項問題
      。而「追徵其價額」或「以其財產抵償之」係屬兩種選項
      ，分別係針對現行貨幣以外之其他財產與現行貨幣而言。
      本規定所稱「追徵其價額」者，係指所沒收之物為金錢以
      外之其他財物而無法沒收時，因其實際價值不確定，應追
      徵其價額，使其繳納與原物相當之價額，並無以其財產抵
      償之問題。倘嗣後追徵其金錢價額，不得結果而須以其財
      產抵償者，要屬行政執行機關依強制執行之法律之執行問
      題，即無不能執行之情形，自毋庸諭知「或以其財產抵償
      之」。如不能沒收之沒收標的為金錢時，因價值確定，判
      決主文直接宣告「以其財產抵償之」即可，不發生追徵價
      額之問題（最高法院99年度第5次刑事庭會議(二)決議要旨
      參照）。又按毒品危害防制條例第19 條第1項規定，犯販
      賣毒品罪者，其犯罪所得之財物均沒收之，係採義務沒收
      主義。故販賣毒品所得之對價，不問其中成本若干，利潤
      多少，均應全部諭知沒收，貫徹政府查禁煙毒之決心，以
      符立法本旨（最高法院91年度台上字第2419號、96年度台
      上字第2331號、第5551號判決意旨參照）：
    1.被告販賣第二級毒品予證人黃名潭所得財物1千元，雖未
      扣案，惟仍應依毒品危害防制條例第19條第1項規定，宣
      告沒收，如全部或一部不能沒收時，以被告之財產抵償之
      。
    2.本件未扣案之原置入行動電話門號0000000000號SIM卡之
      行動電話機具1支，係被告所有並供其為本件販賣第二級
      毒品所用之物，雖據被告供述該支行動電話機具已交付綽
      號「阿輝」之友人使用，然因無證據證明現已滅失不存在
      ，依前開說明，仍應依毒品危害防制條例第19條第1項規
      定，宣告沒收，且如全部或一部不能沒收時，追徵其價額
      。又該行動電話門號0000000000號之SIM卡，其所有權於
      電信公司將該枚SIM卡交予客戶使用時即移轉歸屬客戶所
      有，據被告供述該枚SIM卡雖已遭其丟棄，且該行動電話
      門號之申請人亦非被告本人，然據被告供稱係其花費2千5
      百元向綽號「阿源」之成年男子所購入，足認亦係被告所
      有，且因無證據證明現已滅失不存在，依前開說明，上揭
      行動電話機具內原置入之行動電話門號0000000000號SIM
      卡1枚，亦屬被告所有且供其為本件販賣第二級毒品所用
      之物，亦依毒品危害防制條例第19條第1項規定，併予宣
      告沒收，且如全部或一部不能沒收時，追徵其價額。
四、適用法律之依據：
（一）刑事訴訟法第299條第1項前段。
（二）毒品危害防制條例第4條第2項、第17條第2項、第19條第1
      項。
（三）刑法第11條、第47條第1項。
中    華    民    國   100    年    7     月    22    日
                  刑事第十四庭  審判長  法  官  林美玲
                                        法  官  何世全
                                        法  官  許月馨
上正本證明與原本無異。
如不服本判決，應於收受送達後10日內向本院提出上訴書狀（應
敘述具體理由並附繕本）。
上訴書狀如未敘述理由，應於上訴期間屆滿後20日內補提理由書
於本院。
                                        書記官  黃美雲
中    華    民    國   100    年    7     月    22    日
附錄論罪科刑法條
毒品危害防制條例第4條第2項：
製造、運輸、販賣第二級毒品者，處無期徒刑或七年以上有期徒
刑，得併科新臺幣一千萬元以下。